【裁判字號】    88,訴緝,33
【裁判日期】    900522
【裁判案由】    偽造文書等
【裁判全文】
臺灣基隆地方法院刑事判決                          八十八年度訴緝字第三三號
    公  訴  人  臺灣基隆地方法院檢察署檢察官
    被      告  乙○○
右列被告因偽造文書等案件，經檢察官提起公訴（八十七年度偵字第二八二號），本
院判決如左：
    主  文
乙○○共同行使偽造私文書，足以生損害於公眾及他人，累犯，處有期徒刑壹年，偽
造「庚○○」印章壹枚、汽車各項異動申請書上偽造「庚○○」之署押及印文各壹枚
沒收。
    事  實
一、乙○○前曾於民國八十一年間因違反妨害兵役治罪條例案件，經本院判處有期徒
    刑七月，褫奪公權一年，嗣經臺灣高等法院駁回上訴確定，並於八十三年七月二
    十四日執行完畢，猶不知悔改，復於八十六年間與己○○（業經本院判處有期徒
    刑一年六月）、丙○○（經臺灣新竹地方法院另案通緝中）三人意圖為自己不法
    之所有，基於共同之概括犯意聯絡，共謀先竊取他人之身分證後，再至丙○○所
    認識位於台北市○○○路四八一號一樓由戊○○開設之「尚恩汽車店」詐取自用
    小客車乙輛，嗣得手後利用上開竊得之身分證將小客車辦理過戶牟利。渠三人謀
    議既定，於八十六年十一月二十一日十八時許，乙○○以汽車載己○○至基隆市
    ○○街三一九號之二甲○○○負責之「優美通訊器材行」，己○○進入店內後，
    先佯稱欲送修行動電話，並趁甲○○○疏於注意之際，竊走置於桌上客戶庚○○
    之國民身分證，得手後搭乙○○所駕駛接應之汽車逃逸。嗣於八十六年十一月二
    十三日十七時許，由乙○○駕駛其妻所有車輛，搭載丙○○、己○○及另一姓名
    不詳之成年男子同至「尚恩汽車店」，由丙○○出面向戊○○之妻丁○○詐稱己○○、乙○○二人欲買車，要先試車，丁○○誤信為真，乃將車號Ｎ四—一二三
    三號ＢＭＷ自小客車及鑰匙交付丙○○，供渠等試駕，俟試車完畢後，乙○○及
    另一人在外等候，而由丙○○、己○○返回該汽車公司內，向丁○○佯稱己○○
    、乙○○對試車結果相當滿意，要丁○○拿出車籍資料，使丁○○因此誤信己○○、乙○○有意購買該車，而將上開汽車之車籍資料交付丙○○，丙○○旋即轉
    交己○○及乙○○，渠等騙得車籍資料後，復假藉再度試車之名，隨即由己○○
    將該車輛駛走，乙○○亦緊隨在後離去，丁○○因久候均未見渠等將車輛駛回，
    方知受騙，隨即要求仍在現場之丙○○通知渠二人返還車輛，丙○○乃將發票人
    己○○所開立，但故意蓋有不正確印鑑而無法兌現之支票一紙交予丁○○，並在
    支票背書，續向丁○○詐稱渠等欲以該支票支付價金購買上開車輛，丁○○因而
    陷於錯誤，而讓丙○○離去。渠三人詐得車輛後，推由己○○於八十六年十一月
    二十六日十四時許，持詐得之車籍資料、竊得之庚○○國民身分證及事先自行偽
    造之庚○○印章一枚，至基隆市監理站辦理上開車號Ｎ四—一二三三號自用小客
    車過戶，己○○即在「汽車各項異動申請書」上偽簽庚○○之署押及偽蓋庚○○
    之印章，而偽造「汽車各項異動申請書」，並將上開證件交付不知情之「國泰汽
    車商行」向基隆市監理站辦理汽車過戶事宜而行使，足以生損害於庚○○本人及
    監理機關對於車籍資料管理之正確性，但因承辦人員透過電腦連線察覺有異，遂
    通知警員處理而查獲己○○，並扣得上開車輛（已發還被害人）始循線查知上情
    。
三、案經被害人庚○○、戊○○訴由基隆市警察局第三分局報請臺灣基隆地方法院檢
    察署檢察官偵查起訴。
    理  由
一、訊據被告乙○○矢口否認有何前揭行使偽造私文書等犯行，辯稱：伊未與己○○
    共同竊取庚○○之身分證，前揭車輛係己○○購買，伊只是陪同前往，不知己○○未付款即將車輛駛離云云。惟查：
(一)庚○○為申辦行動電話而將其國民身分證寄放於「優美通訊器材行」，嗣於該店
    內遭人竊取遺失等情，業據告訴人庚○○指訴甚詳；該身分證係共同被告己○○
    至「優美通訊行」以送修行動電話為由，趁負責人甲○○○未注意時自辦公桌上
    竊取，得手後搭乘被告駕駛之接應車輛逃逸之事實，亦據證人即「優美通訊行負
    責人」甲○○○迭於警訊及本院審理中中證述無訛。至共同被告己○○辯稱該國
    民身分證係告訴人庚○○親自交給伊云云，核與被告在警局初訊所供該身分證為
    綽號「老怪」之人所給，且「老怪」並非庚○○本人及在本院調查中改稱身分證
    係被告所交付等情，顯有出入，其辯詞前後不一，已屬可疑；而告訴人庚○○於
    警訊時亦指訴其與被告並不認識乙情明確，是庚○○要無可能將國民身分證交予
    共同被告己○○被告甚明，被告所辯顯係卸責之詞，不足採信。
(二)又被告與己○○、丙○○三人至「尚恩汽車店」，向該公司負責人戊○○之妻林
    素貞佯稱欲購車而詐得該車之車籍資料後，再以試車為名，由被告及己○○乘機
    將車號Ｎ四—一二三三號自用小客車一部駛走而不返還之事實，亦據告訴人戊○○指訴綦詳，並經證人即戊○○之妻丁○○迭於警訊、偵查及本院調查中證述無
    訛，且共犯丙○○於警訊時亦供承案發之時，被告係未經丁○○同意而藉試車為
    名，將車輛駛走未還等情不諱，並有贓物認領保管清單一紙在卷足憑；而共犯丙○○於案發時轉交丁○○，藉以支付車款之支票乙紙，係以被告為發票人所簽發
    ，後因印鑑不符而遭退票，亦有該支票及退票理由書影本各一紙足資佐證；再渠
    三人詐取車輛得手後，即由被告偽以庚○○名義至監理機關辦理過戶而行使偽造
    私文書等事實，亦據告訴人庚○○於警訊時指述伊並不認識被告，亦未曾授權被
    告以其名義辦理汽車過戶等語證實無訛，並有汽車各項異動登記書、汽車過戶申
    請書、基隆監理站公務簽辦單、汽車行車執照等影本各一件附卷可憑。綜上所述
    ，由被告與己○○、丙○○等三人先以購車為名取得車籍資料、並趁試車之際將
    車輛駛離後即未歸還，而其開立用以支付車款之支票因印鑑不符，自始即無從兌
    現，且於取得車輛後復冒用他人名義擅自過戶等情以觀，被告以詐術騙取車輛之
    犯意甚為明顯。被告雖辯稱伊係搭載己○○、丙○○及另一不詳姓名男子前去購
    車，餘均不知情云云，惟其於本院八十八年十二月二十八日調查程序中先稱伊不
    知八十六年十一月二十三日己○○、丙○○為何至尚恩汽車店，復於八十九年四
    月十日、八十九年十月二十三日本院調查中供稱當日係己○○欲購車，迨本院八
    十九年十二月二十八日調查期日又改稱伊不知何人欲購車，所辯反覆矛盾，是否
    真實，已非無疑。再被告辯稱當日四人試車後，己○○遂返回尚恩汽車店，經過
    十餘分鐘即持一包文件對伊說已談妥而將車輛駛離，伊隨後發動汽車欲離去之際
    ，丙○○由店內出來問伊己○○下落，伊始留下等待丙○○與戊○○夫妻處理後
    續事宜云云，不僅與證人丁○○於本院八十九年二月二十四日、同年五月二十九
    日調查中迭次證述被告係緊隨己○○離去，僅留下丙○○一人與其洽談等情不符
    ，且被告既係搭載己○○、丙○○等人共同至尚恩汽車店，於見己○○駕車離去
    後，自應留下等候丙○○，其竟本擬逕自離去，實與常情相違，足徵被告所辯不
    足採信。至共同被告己○○雖供稱上開車輛係庚○○託其代為訂購，當日已完成
    訂車手續後，才將車輛開走云云，惟查己○○於警局初訊時係辯稱上開車輛是伊
    透過丙○○仲介，向戊○○訂購，案發當日伊和被告乙○○共同試車後，乙○○
    認為車況不錯，伊便簽發支票由丙○○先在支票上背書後，轉交丁○○，隨後丙○○向林素貞取得車籍資料交給伊，並告知訂車手續已經完成，伊才將車輛開走
    （見八十七年四月二十二日警訊筆錄）；而初於本院訊問時則改供稱車子是乙○○投資的旺厝工程行要買，因為伊對車比較瞭解，所以當天由伊載乙○○及丙○○一同去看車，之後乙○○和丙○○說車可以先開走，因為乙○○忘記帶票，所
    以才開伊的支票，票開完後，伊就把車開走（見本院八十九年十月二十三日訊問
    筆錄）；最後則又改稱車子確實是庚○○要購買，且案發前一日，庚○○就已經
    先看過車，之後庚○○託伊再去看車，且說若價錢可以，就先幫他開票，把車開
    回去，當天伊把票交給丙○○，由其轉交丁○○，丁○○則把車籍資料及鑰匙交
    給丙○○後再轉交給伊，伊交付支票並取得車籍資料及車鑰匙後，丙○○說沒事
    了，叫伊先離開，伊才把車開走云云（見本院八十九年十二月二十八日訊問筆錄
    ），觀諸共同被告己○○先後辯詞，無論就該車輛究竟為何人欲購買、渠當日為
    何前往該汽車公司及如何將車輛開走等節，先後反覆不一，核與證人丁○○證述
    之情節及共犯丙○○於警訊時之供詞與被告前揭所辯均不相符，且己○○當日若
    確係前往購車，何以對於實際欲購買車輛之人為何人，先後供詞反覆不一，無法
    交代？況據告訴人李學忠指稱，該車輛為二手車，尚未整裝完畢（見八十六年十
    二月二日警訊筆錄），則以此車況，己○○竟未待整裝完畢即行取走車輛，亦與
    常理相違，是其所供顯係事後推卸之詞，亦不足採。綜上所述，本件事證明確，
    被告犯行洵堪認定，應依法論科。
二、核被告乙○○所為，係犯刑法第三百二十條第一項竊盜罪、第二百十六條、第二
    百十條行使偽造私文書罪及第三百三十九條第一項詐欺取財罪。被告與己○○等
    人先後在「汽車異動登記書」、「汽車過戶申請表」上偽造庚○○之署押及印文
    ，係基於同一偽造私文書之犯意下之接續行為，僅侵害一個法益，為接續犯之實
    質一罪。再被告與己○○等人於前揭「汽車異動登記書」、「汽車過戶申請表」
    偽造庚○○之署押及印文之行為，皆係偽造私文書之階段行為，而偽造私文書後
    復持以行使，其偽造之低度行為為行使之高度行為所吸收，均不另論罪。就竊盜
    罪部分，被告與己○○、丙○○共謀，推由被告與己○○下手實施；就詐欺取財
    部分，被告與己○○、丙○○三人有犯意聯絡及行為分擔；就行使偽造私文書部
    分，被告與己○○、丙○○共謀，推由己○○下手實施，均應論以共同正犯。被
    告所犯上開竊盜罪、詐欺取財罪及行使偽造私文書三罪間，有方法、結果之牽連
    關係，為牽連犯，應從一重之行使偽造私文書罪處斷。再被告有如事實欄第一項
    所載刑之執行情形，有本院被告全國前案紀錄表一紙在卷可稽，其於五年內再犯
    本件有期徒刑以上之罪，為累犯，應依法加重其刑。爰審酌被告正值壯年，不圖
    上進，反以詐術巧取利益，詐得之財物業已歸還被害人，有贓物認領保管收據一
    紙在卷足憑，並參與本件犯罪之程度、其犯罪之動機、目的、手段、所生之危害
    及犯後態度等一切情狀，分別量處如主文所示之刑，並定其應執行之刑，以示懲
    儆。
三、偽造「庚○○」印章壹枚、汽車各項異動申請書上偽造「庚○○」之署押及印文
    各壹枚，雖未扣案，但無證據足以證明已經滅失，不問屬於被告與否，應依刑法
    第二百十九條之規定宣告沒收
四、台灣士林地方法院檢察署八十九年四月二十八日士檢孝八九偵二九二五字第九八
    七五號函及九十年五月一日以士檢榮法九０偵三二一三字第九七七０號函移送併
    辦意旨分別略以：被告於八十八年十二月五日、八十九年十二月九日二十二時五
    十分許，分別在台北市○○○路○段四十九巷三十一弄十九號、台北市○○區○○路二段四二六巷二十七號四樓，竊取邱盧賢住宅內之黃金飾品、現金及蔡陸振
    住宅內之金牌五塊、金項鍊五條、金戒指六只、金項鍊二條及現金一萬二千元，
    認其涉有竊盜罪嫌云云。惟查，本案被告經論罪科刑部分之犯罪時間係八十六年
    間，已前所述，而公訴人移送併辦部分所指被告犯行之犯罪時間係八十八年十二
    月間及八十九年十二月間，與本案被告事實欄所載犯行相距均逾二年，被告顯非
    基於概括犯意為之，故非連續犯而無裁判上一罪之關係，本院自無從併予審理，
    應移由公訴人續行處理，附此敘明。
據上論斷，應依刑事訴訟法第二百九十九條第一項前段，刑法第二十八條、第二百十
六條、第二百十條、第三百二十條第一項、第三百三十九條第一項、第五十五條、第
四十七條、第二百十九條，罰金罰鍰提高標準條例第一條前段，判決如主文。
本案經檢察官黃士元到庭執行職務。
中    華    民    國      九十        年      五      月    二十二      日
                                      臺灣基隆地方法院刑事第三庭
                                            法  官    姚  貴  美
右正本證明與原本無異。
對於本件判決如有不服，應於收受送達後十日內，向本院提出上訴書狀，上訴於臺灣
高等法院，並按他造當事人之人數附具繕本。
                                            書記官    明  祖  斌
中    華    民    國      九十        年      六      月    二十九      日
附錄論罪法條
刑法第三百二十條第一項：
意圖為自己或第三人不法之所有，而竊取他人之動產者，為竊盜罪，處五年以下有期
徒刑、拘役或五百元以下罰金。


司法院資訊處製作；財團法人民間司法改革基金會備份。
